【裁判字號】    97,訴,378
【裁判日期】    970314
【裁判案由】    妨害自由等
【裁判全文】
臺灣彰化地方法院刑事判決               97年度訴字第378號
公  訴  人  臺灣彰化地方法院檢察署檢察官
被      告  乙○○
上列被告因違反家庭暴力防治法等案件，經檢察官聲請簡易判決
處刑（96年度偵字第9351號），本院彰化簡易庭認不宜逕以簡易
判決處刑（97年度彰簡字第104號），簽移由本院改依通常程序
審理，本院依簡式審判程序判決如下：
    主  文
乙○○以非法方法，剝奪人之行動自由，處拘役貳拾伍日，如易
科罰金，以新臺幣壹仟元折算壹日。
    犯罪事實
一、乙○○與甲○○係夫妻，為家庭暴力防治法第3條第1款所定
    之家庭成員，其因曾對甲○○實施家庭暴力行為，經甲○○
    聲請本院家事法庭，於民國95年7月28日以95年度家護字第
    250號案件核發民事通常保護令，裁定令乙○○不得對甲○
    ○實施身體或精神上不法侵害之行為、亦不得直接或間接對
    於甲○○為騷擾行為，應至少遠離甲○○工作場所100公尺
    ，並於96年7月24日以96年度家護聲字第16號裁定自96年7月
    28日延長該保護令期限10月。詎乙○○於96年9月25日下午2
    時許，明知有上開通常保護令存在，竟拒絕遵守該保護令，
    基於違反上開保護令之犯意，在彰化縣和美鎮○○路180號
    之住處，因口角叫甲○○收拾衣服離開家裡，且不讓甲○○
    打電話，並將電話線拉掉，以此方式對甲○○為騷擾，因甲
    ○○欲外出打電話，乙○○又承上違反前揭保護令及基於剝
    奪甲○○行動自由之犯意，以其身軀擋住門口，不讓甲○○
    離開家門，且不讓甲○○騎機車離去，並將機車鑰匙取走，
    而剝奪甲○○之行動自由，並以此方式對甲○○騷擾及實施
    身體不法侵害之行為，共計剝奪甲○○行動自由達十數分鐘
    之久。
二、案經甲○○訴由彰化縣警察局和美分局報告臺灣彰化地方法
    院檢察署檢察官偵查起訴。
    理    由
一、本案被告乙○○所犯係死刑、無期徒刑、最輕本刑為3年以
    上有期徒刑以外之罪，其於準備程序就前揭被訴事實為有罪
    之陳述，經受命法官告知簡式審判程序之旨，並聽取其與公
    訴人之意見後，本院認無不得或不宜改依簡式審判程序進行
    之處，爰依刑事訴訟法第273條之1第1項、第284條之1，裁
    定本案由受命法官獨任進行簡式審判程序，合先敘明。
二、按被告以外之人於審判外之陳述，雖不符前四條之規定，而
    經當事人於審判程序同意作為證據，法院審酌該言詞陳述或
    書面陳述作成時之情況，認為適當者，亦得為證據，刑事訴
    訟法第159條之5第1項定有明文。其立法意旨在於傳聞證據
    未經當事人之反對詰問予以核實，原則上先予排除。惟若
    當事人已放棄反對詰問權，於審判程序中表明同意該等傳聞
    證據可作為證據，基於尊重當事人對傳聞證據之處分權，及
    證據資料愈豐富，愈有助於真實發見之理念，且強化言詞辯
    論主義，使訴訟程序得以順暢進行，上開傳聞證據亦均具有
    證據能力。查，證人即告訴人甲○○於警詢中之陳述雖係被
    告以外之人於審判外之陳述，屬傳聞證據，且不符合第159
    條之1至第159條之4之規定，惟被告乙○○於本院準備程序
    中同意該警詢筆錄作為證據使用，本院審酌該證據資料作成
    時之情況，均無不法之情事，且與待證事實具有關聯性，認
    為適宜作為本案之證據，依前揭規定，有證據能力，合先敘
    明。
三、上揭犯罪事實，業據被告乙○○於偵查、本院審理中均坦承
    不諱，核與證人即告訴人甲○○於警詢、偵查中證述之情節
    相符，並有證人即被告之子女劉伊玲、劉慶峰二人於偵查中
    證述明確；此外復有本院96年度家護聲字第16號民事裁定影
    本、彰化縣警察局和美分局保護令執行紀錄表各1紙在卷可
    稽，足認被告之自白與事實相符；本案事證明確，其犯行應
    堪認定。
四、被告與告訴人間為夫妻關係，為被告所自承，二人間具有家
    庭暴力防治法第3條第1款所定之家庭成員關係。是核被告所
    為，係犯家庭暴力防治法第61條第1款、第2款之違反保護令
    罪，及刑法第302條第1項之剝奪他人行動自由罪，被告對告
    訴人為前述妨害自由之犯行，應屬家庭暴力防治法第2條第2
    項之家庭暴力罪。被告所犯上開罪名間，係一行為觸犯二罪
    名，為想像競合犯，應依刑法第55條之規定，從一較重之剝
    奪他人行動自由罪處斷。爰審酌被告已收受本件民事通常保
    護令，明知該保護令禁止其對告訴人實施身體或精神上不法
    侵害、亦不得直接或間接對證人為騷擾之聯絡等行為，竟漠
    視本院核發之保護令而為前述犯行，行為實有不當，及衡量
    剝奪告訴人行動自由之時間、犯後尚能坦承犯行、態度良好
    等一切情狀，量處如主文所示之刑，並諭知易科罰金之折算
    標準。
據上論斷，應依刑事訴訟法第273條之1第1項、第299條第1項前
段，家庭暴力防治法第61條第1款、第2款，刑法第11條、第302
條第1項、第55條、第41條第1項前段，刑法施行法第1條之1，判
決如主文。
本案經檢察官陳茂榮到庭執行職務
中    華    民    國    97    年    3    月    14    日
                  刑事第三庭     法  官  吳俊螢
以上正本證明與原本無異。
如不服本判決，應於判決送達後10日內，向本院提出上訴書狀，
上訴書狀應「敘述具體上訴理由」，並按他造當事人之人數附繕
本。「切勿逕送上級法院」。
告訴人或被害人對於判決如有不服具備理由請求檢察官上訴者，
其上訴期間之計算係以檢察官收受判決正本之日期為準。
中    華    民    國    97    年    3    月    14    日
                                 書記官  林怡吟
附錄論罪科刑條文：
中華民國刑法第302條
（剝奪他人行動自由罪）
私行拘禁或以其他非法方法，剝奪人之行動自由者，處5 年以下
有期徒刑、拘役或3 百元以下罰金。
因而致人於死者，處無期徒刑或7 年以上有期徒刑，致重傷者，
處3 年以上10年以下有期徒刑。
第 1 項之未遂犯罰之。
家庭暴力防治法第61條
違反法院依第14條第1 項、第16條第3 項所為之下列裁定者，為
本法所稱違反保護令罪，處3 年以下有期徒刑、拘役或科或併科
新臺幣十萬元以下罰金：
一、禁止實施家庭暴力。
二、禁止騷擾、接觸、跟蹤、通話、通信或其他非必要之聯絡行為。
三、遷出住居所。
四、遠離住居所、工作場所、學校或其他特定場所。
五、完成加害人處遇計畫。


司法院資訊處製作；財團法人民間司法改革基金會備份。
